【裁判字號】    89,易,488
【裁判日期】    890809
【裁判案由】    毒品危害防制條例
【裁判全文】
臺灣士林地方法院刑事判決                          八十九年度易字第四八八號
    公  訴  人  臺灣士林地方法院檢察署檢察官
    被      告  甲○○
右列被告因違反毒品危害防制條例案件，經檢察官提起公訴（八十九年度毒偵字第一
一二八號），本院判決如左：
    主  文
甲○○連續施用第二級毒品，處有期徒刑肆月，如易科罰金以參佰元折算壹日。
    事  實
一、甲○○前曾於民國七十年間因犯恐嚇罪，經臺灣高等法院判處有期徒刑四月確定
    ，於七十一年十一月十四日執行完畢；又於八十六年間因施用第二級毒品安非他
    命案件，經臺灣臺北地方法院於八十七年六月二十三日裁定送觀察、勒戒後，認
    無繼續施用毒品之傾向，業經該院於八十七年八月六日以八十六年度訴字第二五
    ○七號判決免刑確定，嗣於五年內，甲○○復基於概括犯意，先於八十八年二月
    一日上午六時許，在臺北市○○區○○路七一號二樓之十六住處，持其友人周仁
    之所有、以燈泡玻璃製作而成專供施用毒品之器具即吸食器一個，施用第二級毒
    品安非他命，為警於八十八年二月三日在上址查獲，並扣得該安非他命吸食器一
    個（業於另案中銷燬）；本院乃於同日以八十八年度毒聲字第二五六號裁定送觀
    察、勒戒後，認有繼續施用毒品之傾向，本院又於八十八年二月二十六日以八十
    八年度毒聲字第三九五號裁定令入戒治處所施以強制戒治；嗣因其執行強制戒治
    已屆滿三月，其成效經評定為合格，本院復裁定其停止戒治，所餘戒治期間，付
    保護管束。詎甲○○在保護管束期間，又基於同前之犯意，於八十九年二月十五
    日採尿前九十六小時內某時（不含向觀護人報到後），在不詳處所，施用第二級
    毒品安非他命一次，為臺灣士林地方法院檢察署觀護人通知其採尿送驗後查悉。
二、案經臺北市政府警察局北投分局報請臺灣士林地方法院檢察署檢察官偵查起訴。
    理  由
一、訊據被告甲○○固不否認曾於八十八年二月一日施用安非他命之事實，惟矢口否
    認曾於八十九年之保護管束期間有再施用安非他命之犯行，辯稱其係因服用藥物
    導致尿液呈現安非他命反應云云，然查：
    (一)被告於八十八年二月一日施用安非他命之事實，業經其於八十八年二月三日警
      訊中陳稱：「：：：最後一次吸食是八十八年二月一日上午六時在住處與周仁
      之以查扣物共同吸食過。」等語（詳臺灣士林地方法院檢察署八十八年度偵字
      第一八七三號偵查卷第八頁背面、第九頁）、及偵查中坦承：「二月一日要上
      班來不及、睡不飽，便向他（按指周仁之）分了二口來吸：：：」等語不諱（
      同前偵查卷第二一頁），核與證人周仁之於警訊中證稱其曾與被告共同施用安
      非他命等語（同前偵查卷第十頁背面、第二十頁背面）相符。且被告於八十八
      年二月四日上午十一時入臺灣士林看守所執行觀察勒戒時，所採尿液經送驗結
      果，確有安非他命陽性反應，此有臺灣士林看守所收容人毒品尿液檢驗報告表
      一份附卷可稽（同前偵查卷第四三頁）。其經觀察、勒戒後，認有繼續施用毒
      品傾向之事實，亦有臺灣士林看守所附設勒戒處所以八十八年二月二十二日
      士所戒字第○五七五號函送之有無繼續施用毒品傾向證明書在卷可參（同前偵
      查卷第四二頁）。此外尚有安非他命吸食器一個扣案可資佐證，此部分犯行應
      屬昭然。
    (二)另被告於上開施用安非他命之時，係持用證人周仁之所有之吸食器一節，業經
      被告陳明在卷，該吸食器係由周仁之以小燈泡改造而成等情，亦經證人周仁之
      證述明確（詳臺灣士林地方法院檢察署八十八年度偵字第一八七三號偵查卷第
      十頁背面），顯為利用燈泡玻璃為零件，附加吸管而製成專供施用毒品所用之
      器具，與原有燈泡之功能已不相同，公訴人認非屬專供施用毒品之器具，容有
      誤會。
    (三)次查，被告於執行強制戒治屆滿三月後，其成效經評定為合格，本院復以八十
      八年度毒聲字第一二七○號裁定停止戒治，所餘戒治期間，付保護管束。詎其
      在保護管束期間，於八十九年二月十五日向臺灣士林地方法院檢察署觀護人報
      到時採尿送請榮民總醫院毒物科檢驗，經以酵素免疫分析法篩檢出陽性反應，
      再經氣相層析質譜儀確認，發現甲基安非他命及安非他命皆大於衛生署公告值
      ，因此為甲基安非他命陽性反應，有臺灣士林地方法院檢察署受保護管束人（
      被告）尿液檢體監管紀錄表（第一聯）附卷可稽（詳該署八十八年度戒執護字
      第二二二號偵查卷）。又參以在文獻報告確實有藥品或食物因交叉反應，可在
      尿液測試中產生偽陽性之安非他命反應，但利用精密的儀器分析，將可排除偽
      陽性之可能，而得到正確的答案，因此篩檢結果必須進一步確認，在目前最常
      用之確認方法為氣相層析質譜儀，此因乃在良好的操作條件下，以氣相層析質
      譜儀作藥物及其代謝產物定性及定量分析，幾乎不會有偽陽性反應產生，有臺
      灣臺北地方法院另案函詢所覆之榮民總醫院八十三年四月七日北總內字第○
      三○五九號函可資參照，被告之尿液既經以氣相層析質譜儀確認結果，確為安
      非他命陽性反應，已如前述，與服用藥物後之偽陽性反應不同，至為明確；被
      告若無施用安非他命，其尿液焉能呈該陽性反應；且查施打安非他命一般吸食
      者在四十八小時內所排尿液均有可能被檢出，經常或大量吸用者，則經尿液排
      出時間可延長至三、四天以上等情，各有臺灣高等法院及本院另案函詢所覆之
      內政部警政署刑事警察局八十一年八月五日（八一）刑鑑字第五二六二○號函
      、法務部調查局第六處八十年一月十一日（八○）發技一字第三六五五號函可
      考，被告於八十九年二月十五日所採集之尿液經檢驗既呈安非他命陽性反應，
      顯見其於之前九十六小時內（不含向觀護人報到後）尚有施用安非他命之行為
      ，其辯詞無足可採。
    (四)又查，被告前經送觀察勒戒後因無繼續施用毒品之傾向獲免刑判決等情，有臺
      灣臺北地方法院八十六年度訴字第二五○七號判決書影本、臺灣高等法院被告
      全國前案紀錄表各一份在卷可參。本件事證已臻明確，被告連續施用第二級毒
      品之犯行洵堪認定，應依法論科。
二、核被告所為，係犯毒品危害防制條例第十條第二項之施用第二級毒品罪。查：「
    濫用成癮性藥物」犯罪之成因，出於行為人對於藥物有生理上或心理上的依賴性
    ，有反覆不斷施用之傾向，毒品危害防制條例針對施用毒品犯罪行為所採取之刑
    事對策，即特別強調從矯治下手，企由醫療手段斷絕行為人對藥物在生理上或心
    理上的依賴性。故針對第一次施用毒品者，用「觀察勒戒」程序來判斷行為人有
    無「藥物依賴性」，沒有「藥物依賴性」者，療程結束給予免刑之處遇。如有「
    藥物依賴性」，再進入強制戒治程序以進行矯治及治療的工作，一個療程結束後
    ，則給予被告免刑之處遇。如果第一次療程結束後，行為人仍然再犯，則進入第
    二次療程，仍先以「觀察勒戒」程序來判斷行為人有無「藥物依賴性」，沒有「
    藥物依賴性」者，療程結束仍給予免刑之處遇。如有「藥物依賴性」，也再次進
    入強制戒治程序來進行矯治及治療的工作，但同時要科予被告罪刑。故而在一個
    療程未結束前，被告自始至終都是在法院之監管控制中接受治療（即使是在付保
    護管束之期間內，被告仍有隨時接受強制驗尿之義務，參照毒品危害防制條例第
    二十五條之規定），此種治療方式也有等同人身拘禁之效果，且是在罪刑未經判
    決確定之前先為執行。如果在這段期間內，被告仍為施用毒品之行為，因為完整
    療程還沒有終結，意味已實施之療程未竟其功，而未能完全斷絕被告之毒癮；綜
    上所述，本件被告雖於停止強制戒治並交付保護管束期間再涉施用毒品犯行，然
    其原療程既未結束，即難認原毒癮已完全戒除，而認其於保護管束期間再涉施用
    毒品犯行，係基於另一毒癮、另行起意而為。故被告先後二次犯行，時間緊接，
    手法相同，且係犯構成要件相同之罪名，顯係基於概括犯意而為，應依連續犯之
    規定以一罪論，並依法加重其刑。公訴人認被告先後二次犯行之犯意各別，請求
    分論併罰，容有未洽。另查，被告於八十八年二月一日係持其友人周仁之所有專
    供施用毒品之器具即吸食器一個施用第二級毒品，已如前述，其所為係犯同條例
    第十一條第三項之持有專供施用毒品之器具罪；被告持有該吸食器之行為，業經
    公訴人於起訴事實中所論及，惟誤以該吸食器非屬專供施用毒品之器具，並漏引
    上開相關法條，附此敘明。被告於施用前後持有第二級毒品安非他命之低度行為
    ，應為施用之高度行為所吸收，不另論罪。又被告所犯施用第二級毒品、持有專
    供施用毒品之器具二罪間，有方法結果之牽連犯關係，應從施用第二級毒品之重
    罪處斷。爰審酌被告犯罪之動機、目的、手段，及其品性、生活狀況、智識程度
    、犯罪所生之損害，及犯罪後態度等一切情狀，量處如主文第一項所示之刑，並
    諭知易科罰金之折算標準。
三、於八十八年二月三日查獲被告時所扣得之吸食器一個，業經另案銷燬而滅失，有
    臺灣士林地方法院檢察署檢察官扣押（沒收）物品處分命令影本一份在卷可依，
    故不併予宣告沒收銷燬之。
據上論斷，應依刑事訴訟法第二百九十九條第一項前段，毒品危害防制條例第十條第
二項、第十一條第三項，刑法第十一條前段、第五十六條、第五十五條、第四十一條
，罰金罰鍰提高標準條例第二條，判決如主文。
本案經檢察官張熙懷到庭執行職務。
中      華      民      國     八 十 九     年     八     月     九     日
                                  臺灣士林地方法院刑事第一庭
                                      法  官  彭  幸  鳴
如不服本判決，應於判決送達後十日內，向本院提出上訴狀。
附錄本案論罪科刑法條：
毒品危害防制條例第十條第二項
施用第二級毒品者，處三年以下有期徒刑。


司法院資訊處製作；財團法人民間司法改革基金會備份。
